臺灣桃園地方法院民事判決　九十一年度訴字第六○八號
　　原　　　告　建明汽車客運股份有限公司
　　法定代理人　癸○○
　　訴訟代理人　乙○○
　　　　　　　　甲○○
　　　　　　　　庚○○
　　　　　　　　壬○○
　　　　　　　　己○○
　　　　　　　　戊○○
　　被　　　告　辛○○
　　　　　　　　大得交通有限公司
　　　　　　　　　　　　設台中.
　　法定代理人　丙○○　住同右.
　　訴訟代理人　子○○　住桃園.
　　　　　　　　丁○○　住同右.
右當事人間請求侵權行為損害賠償事件，本院於中華民國九十三年五月四日言詞辯論
終結，判決如左：
    主      文
被告應連帶給付原告新臺幣伍拾貳萬玖仟捌佰貳拾捌元，及自民國九十一年七月五日
起至清償日止，按週年利率百分之五計算之利息。
原告其餘之訴駁回。
訴訟費用由被告連帶負擔二分之一，餘由原告負擔。
本判決第一項於原告以新臺幣壹拾捌萬元供擔保後，得假執行。
原告其餘假執行之聲請駁回。
    事      實
甲、原告方面：
一、聲明：被告應連帶給付原告新臺幣（下同）一百一十一萬五千三百八十元及自起
    訴狀繕本送達翌日起至清償日止，按年息百分之五計算之利息。原告並願供擔保
    ，請准宣告假執行。
二、陳述：訴外人古金水於民國九十年四月四日駕駛原告所有，車牌號碼ＡＧ–○四
    二號之營業大客車（下稱系爭大客車），行經屬桃園縣大溪鎮境內之北二高北上
    六三公里又二百公尺處時，遭由被告辛○○所駕駛而屬被告大得交通有限公司（
    下稱被告大得公司）所有，車牌號碼五Ｊ–八一○號之營業貨運曳引車從後追撞
    ，致原告所有之系爭大客車受損，回復原狀支出修理費用八十七萬一千一百元，
    二十日無法營業之損失則有二十四萬四千二百八十元，總計原告損失一百十一萬
    五千三百八十元，被告辛○○為被告大得公司之受僱人，其二人應連帶賠償原告
    損失。爰依民法侵權行為規定之法律關係，訴請判決如聲明所示。
三、證據：提出系爭大客車受損照片九十三張、估價單三紙、營業損失計算明細、經
    濟部公司執照影本、臺北市政府營利事業登記證影本、行車執照影本各乙紙、被
    告公司登記事項卡乙份、理賠申請書影本乙紙、汽車新領牌照登記書影本乙紙、
    交通部公路總局營運路線許可證影本乙紙、車票影本乙紙、駕駛面試說明影本乙
    紙、統一發票影本乙紙。
乙、被告大得公司方面：
一、聲明：駁回原告之訴。
二、陳述：系爭大客車之修理費用及每日營業損失均過高，另系爭大客車之修理天數
    亦應不到二十日。
三、證據：聲請就系爭大客車修復費用為鑑定。
丙、被告辛○○方面：被告辛○○未於言詞辯論期日到場，亦未提出書狀作何聲明或
    陳述。
丁、本院依職權函內政部警政署國道公路警察局第六警察隊提本件車禍處理資料及函
    詢臺北市遊覽大客車商業同業公會系爭大客車所營路線每日平均收入。
    理      由
一、被告辛○○經合法通知，無正當理由，未於言詞辯論期日到場，核無民事訴訟法
    第三百八十六條各款所列情形，爰依原告聲請，由其一造辯論而為判決，此先敘
    明。
二、原告起訴主張，訴外人古金水於九十年四月四日駕駛原告所有之系爭大客車，行
    經屬桃園縣大溪鎮境內之北二高北上六三公里又二百公尺處時，遭由被告辛○○
    所駕駛而屬被告大得公司所有，車牌號碼五Ｊ–八一○號車輛從後追撞，致原告
    所有之系爭大客車受損，支出回復原狀之修理費用八十七萬一千一百元，二十日
    無法營業之損失則有二十四萬四千二百八十元，總計原告損失一百十一萬五千三
    百八十元，被告辛○○為被告大得公司之受僱人，其二人應連帶賠償原告損失。
    爰依民法侵權行為規定之法律關係，訴請判決如聲明所示等語。被告大得公司則
    以：系爭大客車之修理費用過高，修理所須天數過多，每日營業損失亦過高等語
    ，資為抗辯。另被告辛○○則經合法通知，未於言詞辯論期日到場爭執，亦未提
    出書狀作何聲明或陳述。
三、原告所主張被告辛○○於前開時、地駕駛上開營業貨運曳引車自後追撞由訴外人
    古金水所駕駛，屬原告所有之系爭大客車，致系爭大客車受損須修理，並於修理
    期間受有不能營業損失之事實，業據提出系爭大客車受損照片九十三張、估價單
    三紙為證行車執照乙紙為證，並經本院依職權函內政部警政署國道公路警察局第
    六警察隊提本件車禍處理資料查核，被告辛○○確於上開時、地駕駛上開車輛因
    未保持安全間距，致自後追撞系爭大客車無誤，有內政部警政署國道公路警察局
    第六警察隊九十一年五月十五日公警國六交字第○九一○○○六九七八號函附之
    道路交通事故調查報告表乙紙之記載及調查筆錄中被告辛○○於警員調查時自承
    前車突然減速，致其煞車不及而撞上等語之記載可稽。按汽車在同一車道行駛時
    ，除擬超越前車外，後車與前車之間應保持隨時可以煞停之距離。汽車行駛時，
    駕駛人應注意車前狀況及兩車併行之間隔，並隨時採取必要之安全措施，道路交
    通安全規則第九十四條第一項、第三項定有明文。被告辛○○既於前車減速時未
    能及時煞停，足見其於行駛時，並未與前車保持隨時可以煞停之距離，並未注意
    車前狀況而採取必要之安全措施，是其有過失甚明，又其過失與原告所有之系爭
    大客車受損間，衡諸經驗法則，有相當因果關係，亦無疑義。而被告大得公司就
    被告辛○○有過失行為始生本件車禍，並致原告受有上開損害之事實並不爭執；
    另被告辛○○則未於言詞辯論期日到場爭執，復未提出書狀作何聲明或陳述，是
    本院依上開調查證據之結果，認原告此部分之主張，堪信為真實。
四、按因故意或過失，不法侵害他人之權利者，負損害賠償責任；受僱人因執行職務
    ，不法侵害他人之權利者，由僱用人與行為人連帶負損害賠償責任；不法毀損他
    人之物者，被害人得請求賠償其物因毀損所減少之價額；負損害賠償責任者，除
    法律另有規定或契約另有訂定外，應回復他方損害發生前之原狀。第一項情形，
    債權人得請求支付回復原狀所必要之費用，以代回復原狀；損害賠償，除法律另
    有規定或契約另有訂定外，應以填補債權人所受損害及所失利益為限，民法第一
    百八十四條第一項前段、第一百八十八條第一項前段、第一百九十六條、第二百
    十三條第一項、第三項、第二百十六條第一項分別定有明文。本件被告辛○○係
    被告大得公司之受僱人，而因上述過行為致生本件車禍，並致原告所有之系爭大
    客車受有前述損害，且其間有相當因果關係之事實，前均已認定，則揆諸上揭法
    律規定，原告訴請被告二人應連帶負損害賠償責任，自屬有據。
五、茲本件所續應審究者，乃為原告所請求被告連帶賠償之金額是否合理？爰分項論
    述如下：
（一）系爭大客車回復原狀之修理費用部分：此部分原告主張其支出修理費用共計八
      十七萬一千一百元，雖據提出估價單三紙為證，惟為被告所否認，並抗辯稱金
      額過高等語。經查，系爭大客車經本院囑託台灣區汽車修理工業同業公會就修
      復所需費用為鑑定，其鑑定結果認其中零件費用為二十一萬八千元、工資費用
      則為三十四萬六千元，有台灣區汽車修理工業同業公會九十三年一月三十日九
      三區汽工（同）字第九三○○九號函在卷可按，本院認上開同業公會與兩造俱
      無何利害關係，又屬專門機關，其所為鑑定意見自屬可信；又依民法第一百九
      十六條請求賠償物被毀損所減少之價額，得以修復費用為估定之標準，但以必
      要者為限，例如修理材料以新品換舊品，應予折舊，最高法院七十七年度第九
      次民事庭會議決議（一）可資參照，是系爭大客車修理費用中之零件費用即應
      予以折舊，而系爭大客車係八十七年十月出廠，第一次領取牌照日期則為八十
      八年二月十日，有系爭大客車行車執照、汽車新領牌照登記書各乙紙附卷可稽
      ，且兩造均同意計算折舊時，以原始發照日期為準（見本院九十二年十月七日
      言詞辯論筆錄），則計至本件車禍時即九十年四月四日為止，系爭大客車已使
      用二年又二個月，依行政院所頒固定資產耐用年數表，運輸業用客車之耐用年
      數為四年，依定率遞減法每年折舊率為千分之四百三十八，準此，系爭大客車
      修理費用中之零件費用即應依此標準計算折舊，計算結果，原告就零件部分之
      費用可得請求之金額為六萬三千八百二十八元（計算式如附表），再加上工資
      費用，則原告此部分得請求之金額合計應為四十萬九千八百二十八元（計算式
      ：零件費用63828元＋工資費用346000元＝409828元），其逾此範圍之請求，
      則屬無據。
（二）系爭大客車因修理期間不能營業所受之損失部分：此部分原告主張系爭大客車
      修理所需期間為二十天，每天營業損失則為一萬二千二百十四元，合計損失二
      十四萬四千二百八十元之事實，固據提出營業損失計算明細、車票影本、駕駛
      面試說明影本、統一發票影本各乙紙為證，惟為被告大得公司所否認，且抗辯
      稱金額過高，修理天數亦過多等語。經查，原告所提出之營業損失計算明細係
      其自行計算所得，車票則僅能證明每位乘客每趟乘車之票價，駕駛面試說明亦
      僅得證明原告與所僱用之司機間酬勞計算之標準，統一發票復僅能證明原告所
      屬車輛有加油二百一十五萬六千元之事實，是均不足直接認定系爭大客車每日
      究有多少金額之營業損失，經本院函詢詢臺北市遊覽大客車商業同業公會系爭
      大客車所營路線每日平均收入，經其以九十三年四月十九日（九三）市遊客字
      第一一八號函覆略稱：原則每車每日營業純收入為五、六千元左右等語，本院
      審酌上開公會之意見及原告之駕駛面試說明中台北至台中行走北二高路線，每
      趟司機酬勞二百五十元、原告所提計算表中所示每天每車油錢二千二百八十六
      元及保養費一百八十元等情事，認系爭大客車每日營業收入應以六千元為合理
      ；又台灣區汽車修理工業同業公會就系爭大客車上開修理所需天數，業以九十
      三年四月二十一日九三區汽工（同）字第九三○五○號函覆本院稱約須二十四
      天，尚較原告所主張之二十天為多，原告復同意以二十天為準，是應以二十天
      為可採，則計算結果，原告所有系爭大客車因本件車禍修理期間不能營業之損
      失總計應為十二萬元（計算式：6000元×20天＝120000元）。
（三）綜上所述，原告所得請求被告二人連帶賠償之金額合計應為五十二萬九千八百
      二十八元（409828元＋120000元＝529828元）。
六、從而，原告依據民法規定侵權行為之法律關係，請求被告應給付原告五十二萬九
    千八百二十八元及自起訴狀繕本送達被告翌日即九十一年七月五日起至清償日止
    ，按年息百分之五計算之利息，為有理由，應予准許；其逾此範圍之請求，則為
    無理由，應予駁回。
七、本件事證已臻明確，兩造其餘攻擊防禦方法及舉證，核於判決之基礎及結果無影
    響，無庸一一論列，附此敘明。
八、本件原告陳明願供擔保以代釋明，聲請宣告假執行，就其勝訴部分，經核無不合
    ，爰酌定相當擔保金額准許之；至其敗訴部分，其假執行之聲請，已失所附麗，
    應予駁回。
據上論結，本件原告之訴為一部有理由，一部無理由，依民事訴訟法第三百八十五條
第一項前段、第七十九條、第八十五條第二項、第三百九十二條第二項，判決如主文
。
中　　　華　　　民　　　國　　九十三　　年　　　五　　　月　　二十八　　日
                                        臺灣桃園地方法院民事第二庭
~B法　　　官　張震武
右為正本係照原本作成
如對本判決上訴須於判決送達後二十日內向本院提出上訴狀併繳納上訴費
中　　　華　　　民　　　國　　九十三　　年　　　五　　　月　　 二十八　 日
~B法院書記官　　惠  莊
~F0
~T40
附表（小數點以上四捨五入）：
第一年折舊金額：218000×0.438＝95484
第二年折舊金額：（000000－00000）×0.438＝53662
第三年前二個月折舊金額：（000000－00000－00000）×0.438×2／12＝5026
折舊總金額：95484＋53662＋5026＝154172元
原告得請求之零件金額：000000－000000＝63828元
